臺灣高雄地方法院民事判決　　　　　　　 94年度婚字第395號
原　　　告　乙○○○
訴訟代理人　甲○○
被　　　告　丙○○
上當事人間請求離婚事件，本院於中華民國94年6 月7 日言詞辯
論終結，判決如下：
    主      文
准原告與被告離婚。
訴訟費用由被告負擔。
    事實及理由
一、原告起訴主張：原告於民國66年間遭被告強暴後，因已懷有
    身孕不得已只好於66年5 月8 日與被告結婚，現婚姻關係仍
    存續中。然婚後被告竟均以拳打腳踢或綑綁手腳之方式與原
    告行房，原告受此身心虐待，乃於75年間離家出走，被告復
    另以扣留原告之身分證，及不斷對原告家人以暴力及惡言恐
    嚇要讓原告在外受盡折磨與過著生不如死之日子。兩造自75
    年分居迄今已長達19年之久，原告受此不堪共同生活之對待
    ，實已達於無法忍受之程度。為此，爰依民法第1052條第1
    項第3 款之規定，提起本件訴訟，並聲明求為判決如主文所
    示等語。
二、被告到庭則以：兩造已分居19年了，若原告執意要離婚，她
    應將所欠的會錢先還清，因為她向人借的會錢沒有還，使我
    名譽掃地，我不同意離婚等語資抗辯，並聲明求為判決駁回
    原告之訴等語。
三、按夫妻之一方受他方不堪同居之虐待者，得向法院請求離婚
    ，民法第1052條第1 項第3 款定有明文；而所謂不堪同居之
    虐待，依最高法院34年台上字第3968號判例意旨所示，係指
    予以身體上或精神上不可忍受之痛苦，致不堪繼續同居者而
    言。另大法官會議釋字第372 號解釋亦表示：「不堪同居之
    虐待，應就具體事件，衡量夫妻之一方受他方虐待所受侵害
    之嚴重性，斟酌當事人之教育程度、社會地位及其他情事，
    是否已危及婚姻關係之維繫以為斷。若受他方虐待已逾越夫
    妻通常所能忍受之程度而有侵害人格尊嚴與人身安全者，即
    不得謂非受不堪同居之虐待」，是原告以不堪同居之虐待為
    由訴請離婚者，應以夫妻一方之行為，對他方之人格尊嚴及
    人身安全是否已逾越通常可得忍受之程度而為判斷。又此項
    判斷之準據，除以所呈現之客觀傷害事實外，亦應斟酌夫妻
    之一方對他方之誠摯基礎是否已動搖並危及婚姻關係之維繫
    。而夫妻之一方對他方施以暴力行為，在一定之程度上即係
    對他方之人格尊嚴及人身心安全為相當之侵犯，如有慣行性
    之毆打行為，或所為暴力行為已逾越一般夫妻間爭執所可容
    忍之肢體侵犯程度，使之感受精神上之痛苦，即屬動搖夫妻
    間誠摯相待而危及婚姻關係維繫之行為，夫妻受侵犯之一方
    ，即可認已達於受有他方不堪同居虐待之程度而得訴請離婚
    ，核先敘明。
四、原告主張兩造於66年5 月8 日結婚，現婚姻關係仍存續中之
    事實，業據其提出兩造之戶籍謄本各一份為證，自堪信為真
    實。嗣原告主張其係因遭受被告強暴及因已懷有身孕，不得
    已始與被告結婚，及婚後被告竟以拳打腳踢或綑綁手腳之方
    式與原告行房，原告實受有不堪同居之虐待等前情，被告則
    以伊不同意離婚，原告須將所欠之會錢還清等情資為抗辯。
    經查：
   (一)原告前揭主張，業據其到庭陳稱：「當時我是在住家附近
     的甘蔗園遭被告強暴的，被告當時還威脅我不能把這件事
     告訴別人，不然要使我父母親沒生命。被告當時確實向我
     要錢要不到時，就會把我手腳綁起來，並用香煙燙我臉部
     。」等情甚詳。且經證人王蝙即原告之母親到庭證稱：「
     原告本來在台北工作，因我媳婦生小孩我要去照顧她，我
     叫原告回家幫忙，我在高雄媳婦家住了11天回家後，就聽
     原告父親說，原告跟鄰居即被告出去，我和先生一直都找
     不到原告，後來聽我姪子陳石輝說被告將原告帶到附近一
     間空屋居住，約半個月後有帶回我家來，接著被告就找人
     來提親，我當時有說被告離我們家只有一棟房子，我認為
     太近，我不同意婚事，當時姪子陳石輝勸我說原告已懷孕
     就同意好了，只要被告對原告好就好了，我才同意他們結
     婚。一直到兩造生第二個小孩後，兩造就偶爾會爭吵，到
     了生第三個小孩後，被告就會向原告要錢，要不到錢就會
     打原告，被告還用繩子綁原告手腳並用香煙燙原告臉部，
     我本來勸原告已經嫁人要忍耐，到最後原告實在無法忍耐
     就離家出走，我及我先生曾帶原告回被告家，被告還作勢
     要打我們。」等語明確在卷。另證人甲○○即原告之姪子
     （原告大哥之子）亦到庭證稱：「在74、75年間原告有離
     家出走到我大姑姑家住，我及我家人有去看她（我父親是
     原告兄弟姊妹之大哥，原告排行第五），當時被告也有過
     來找我們談，印象中聽媽媽及姑姑說被告是要來叫原告回
     家，但我有聽說原告是遭被告打才不敢回去，後來被告有
     寫信到大姑姑家說原告若要離婚就回去談，原告因此有回
     家去與被告同住，但是隔不到幾天又聽我母親說原告又遭
     被告毆打受傷住院。」等情明確在卷。嗣被告則對上開證
     言辯稱：「當時是我問原告金飾及原先儲蓄的錢拿到那裡
     去？原告就離家出走了，我並沒有拿香煙燙原告，是因為
     我們家門太窄，我不小心才燙到她的；原告是在76年4 月
     份離家出走，原因是別人來向我家要錢，原告並沒有回家
     跟我同住，只有原告弟弟來說若合不來就離婚算了。」等
     語，被告並舉證人陳盈宏即兩造之長子到庭證稱：「我媽
     媽在我讀小四時就拋棄我們離家出走，有一次她把我帶去
     一男子處所，我不知他們在作什麼。媽媽說爸爸用煙燙她
     是不實在的，當時是他們在吵架，不小心燙到她的，爸爸
     本來在自來水公廠工作，74年離開自來水廠後就受僱於人
     作管線工作至今，我看到媽媽的訴狀所言不實在，媽媽還
     向親戚借錢，借了錢人就走了。」等語。本院參以證人王
     蝙即原告之母親，其為年近80歲（15年10月7 日出生）之
     傳統中國女性，自希望其女即原告之婚姻能幸福美滿，而
     其證述本不同意兩造結婚，係因原告已懷孕始同意兩造之
     婚事，且證人王蝙所證上開各語，亦與證人甲○○即原告
     之姪子到庭證述之前情相符，參以被告若無如證人王蝙、
     甲○○所言之虐待原告情事，原告實無須離家出走，顯見
     證人王蝙、甲○○應無故為被告不利證述之可能，是證人
     王蝙、甲○○前開證述應堪採信。而證人陳盈宏則因長期
     與被告同住，其證言較有可能受被告之影響而為附和之陳
     述，且其證言亦無從作為原告離家出走非係因遭受被告虐
     待之有利證明，是證人陳盈宏之證言，尚非得據為被告並
     無虐待原告之明確事證，其證言自無可採信。
   (二)另被告辯稱原告須將所欠之會錢還清等情，則為原告否認
     並陳稱其並無欠人會錢等語在卷。本院認為被告對原告欠
     人會錢之事實並無舉證以實其說，本院自無從採信被告前
     開抗辯為真實。且若原告縱有欠人會錢，自當由債權人向
     原告依債權文件催討，亦非屬被告得據為其無虐待原告而
     得請求駁回離婚訴訟之有利事證，被告此項抗辯，自無可
     信。
   (三)綜觀上情，原告主張其係遭被告強暴後不得已始與被告結
     婚，及婚後係因遭被告以拳打腳踢或綑綁手腳之方式與原
     告行房，原告實受有身心虐待而離家出走等情，應堪採信
     ，已如前述。參以夫妻間本應以和諧理性方式協調解決兩
     造間居家相處之道，始有夫妻間情感可言；是被告如不顧
     原告之感受而以強暴方式行房，應堪認定原告已受有精神
     上不可忍受之苦痛無誤。再被告既係以拳打腳踢或綑綁手
     腳之方式與原告行房，致原告受有身心無法忍受之程度，
     原告陳稱其已對被告無感情基礎而達於難以共同生活等情
     ，於常情尚堪採信無疑。本院綜合上開事實所示，認為原
    告離家之原因，應確係遭受被告對其身體及精神上已有相當
    之侵犯，其對原告個人人格尊嚴顯無相當之尊重，實已逾越
    一般夫妻間爭執所可容忍之肢體、精神侵犯程度，使兩造自
    75年間即開始分居至今，未履行共同婚姻生活，誠屬已動搖
    夫妻間誠摯相待基礎而危及婚姻關係維繫之行為，該行為應
    可認定確已達於使原告受有不堪同居虐待之程度而得訴請離
    婚。從而，原告依民法第1052條第1 項第3 款之受有他方不
    堪同居之虐待為由，訴請准原告與被告離婚，於法洵屬有據
    ，應予准許。
五、據上論結，原告之訴為有理由，依民事訴訟法第78條，判決
    如主文。
中　　華　　民　　國　　94　　年　　6 　　月　　21　　日
                  家事法庭法　官　柯盛益
上正本係照原本作成。
如不服本判決，應於送達後20日內，向本院提出上訴狀。
中　　華　　民　　國　　94　　年　　6 　　月　　21　　日
                          書記官　鄭裕一
